【裁判字號】    96,訴,4620
【裁判日期】    970227
【裁判案由】    強盜
【裁判全文】
臺灣臺中地方法院刑事判決              96年度訴字第4620號
公  訴  人  臺灣臺中地方法院檢察署檢察官
被      告  甲○○
指    定
辯 護 人    本院公設辯護人乙○○
上列被告因強盜案件，經檢察官提起公訴（96年度偵字第27971
號），本院判決如下：
    主    文
甲○○意圖為自己不法之所有，攜帶兇器，以強暴至使不能抗拒
，而使他人交付其物，累犯，處有期徒刑柒年貳月【犯罪事實一
之（一）部分】。又意圖為自己不法之所有，攜帶兇器，以強暴
至使不能抗拒，而使他人交付其物，未遂，累犯，處有期徒刑參
年柒月【犯罪事實一之（二）部分】。又意圖為自己不法之所有
，攜帶兇器，以強暴至使不能抗拒，而使他人交付其物，累犯，
處有期徒刑柒年參月【犯罪事實一之（三）部分】。又意圖為自
己不法之所有，攜帶兇器，以強暴至使不能抗拒，而取他人之物
及使他人交付其物，累犯，處有期徒刑柒年肆月，於刑之執行前
，令入勞動場所強制工作參年【犯罪事實一之（四）部分】。應
執行有期徒刑拾肆年，於刑之執行前，令入勞動場所強制工作參
年。
    犯罪事實
一、甲○○有竊盜、違反槍砲彈藥刀械管制條例案件等前科紀錄
    ，且曾因違反毒品危害防制條例案件經本院判處有期徒刑一
    年八月、有期徒刑八月確定，再因竊盜案件經本院判處有期
    徒刑八月確定，復因違反動產擔保交易法案件經本院判處有
    期徒刑八月確定，經本院裁定定應執行刑為有期徒刑二年九
    月，於九十三年一月九日入監執行，於九十五年六月十六日
    因縮短刑期假釋出監，九十六年一月二十三日假釋期滿視為
    已執行有期徒刑完畢，而不知悔改，各基於意圖為自己不法
    之所有之單獨之犯意（一）於九十六年十一月二十二日上午
    九時四十七分許（起訴書誤載為上午九時五十分許），攜帶
    客觀上足以傷害人之生命、身體，足資作為兇器使用之類似
    水果刀之伸縮刀一把（未扣案，型式不明），抵住林孟禛之
    腰部，以此強暴方式，向林孟禛要脅稱：伊只要求財物而已
    ，要伊不要出聲，並要伊把抽屜打開，且要求伊拿出皮包，
    至使林孟瑱無法抗拒而將抽屜內之新台幣（下同）一萬元及
    皮包一只（內有一千元）交付甲○○，因而強盜一萬一千元
    得逞，嗣因林孟禛苦苦哀求，甲○○於離開之際乃將林孟禛
    所有之一千元返還林孟禛。（二）於同日上午十時二十分許
    ，在台中縣新社鄉○○村○○街八十九之十三號紅螞蟻檳榔
    攤，攜帶客觀上足以傷害人之生命、身體，足資作為兇器使
    用之類似水果刀之伸縮刀一把（未扣案，型式不明）抵住鄭
    婷芸之身體，以此強暴方式，向鄭婷芸要脅稱：把錢拿出來
    ，已達使鄭婷芸不能抗拒之程度，惟甲○○見該店內負責人
    劉品宏亦在店內，未免事跡敗露乃迅速離去，因而未能得逞
    。（三）於同日上午十時四十七分許，持客觀上足以傷害人
    之生命、身體，具有危險性，足資為兇器使用之類似水果刀
    之伸縮刀一把（未扣案，型式不明），進入位於台中縣石岡
    鄉○○路五五０號「子淇檳榔攤」內，以上開刀械抵住該店
    內店員鄭雅嵐之腰部，要脅鄭雅嵐交付財物，至使鄭雅嵐不
    能抗拒而將千元鈔票一張、五百元鈔票四張、一百元鈔票二
    十張、硬幣約一千元交付甲○○而強盜財物得逞。（四）甲
    ○○犯罪已成習慣，於同日上午十時五十二分許，攜帶客觀
    上足以傷害人之生命、身體，足資作為兇器使用之類似水果
    刀之伸縮刀一把（未扣案，型式不明），前往位於台中縣石
    岡鄉○○路三一八之四號之「獨家檳榔攤」內，以上開刀械
    抵住該店店員夏侯渝琪之腰部，向該店員脅迫稱要搶劫，至
    使夏侯渝琪不能抗拒，而交付紙鈔數張（數量不詳），且自
    行取得該店之五十元及十元硬幣數枚（數量不詳），而強盜
    該店現金共計約四千元得逞。
二、案經上開被害人報警處理，經臺中縣警察局東勢分局調閱監
    視錄影帶後以車號查出甲○○涉案而報請臺灣臺中地方法院
    檢察署檢察官偵查起訴。
    理    由
壹、程序部分：
    按被告以外之人（包括證人、鑑定人、告訴人、被害人及共
    同被告等）於審判外之陳述雖不符刑事訴訟法第一百五十九
    條之一至四等四條之規定，而經當事人於審判程序同意作為
    證據，法院審酌該言詞陳述或書面陳述作成時之情況，認為
    適當者，亦得為證據；當事人、代理人或辯護人於法院調查
    證據時，知有刑事訴訟法第一百五十九條第一項不得為證據
    之情形，而未於言詞辯論終結前聲明異議者，視為有前項之
    同意，同法第一百五十九條之五定有明文。立法意旨在於傳
    聞證據未經當事人之反對詰問予以核實，原則上先予排除。
    惟若當事人已放棄反對詰問權，於審判程序中表明同意該等
    傳聞證據可作為證據；或於言詞辯論終結前未聲明異議，基
    於尊重當事人對傳聞證據之處分權，及證據資料愈豐富，愈
    有助於真實發見之理念，且強化言詞辯論主義，使訴訟程序
    得以順暢進行，上開傳聞證據亦均具有證據能力。查本件被
    害人林孟禛、鄭婷芸、鄭雅嵐、夏侯渝淇及證人劉品宏、鍾
    初燕於警訊中之證述內容，依卷證所示，其等作成之狀態，
    並無違背其等個人意思而為陳述，或其他違法取供之情形，
    本件公訴人、被告及辯護人於本院審理中同意上開證據之證
    據能力，應認並無顯不可信之情況，且為證明犯罪事實所必
    要，是上開被害人、證人於審判外之言詞陳述，仍具有證據
    能力。
貳、實體部分：
一、上開事實，業據被告於偵審中均坦承不諱，核與被害人林孟
    禛、鄭婷芸、鄭雅嵐、夏侯渝淇及證人劉品宏、鍾初燕於警
    訊中之證述之重要情節相符，雖證人即被害人林孟禛、鄭婷
    芸、鄭雅嵐、夏侯渝淇及證人劉品宏關於本案之犯罪人數均
    證稱有二人，及關於上開水果刀是否抵住被害人等細節與被
    告所供不符，惟查：被告堅稱本案並無共犯，且依本案監視
    錄影紀錄顯示被告案發當日係載其母鍾初燕外出，而將不知
    情之鍾初燕安置在巷口，自己獨自犯案，有上開監視錄影之
    翻拍照片四十一幀附卷可憑，依罪疑惟輕之法理，自應就被
    告犯罪情節作對被告有利之認定，另查：本案被告於警訊中
    業經坦承有以刀械抵住被害人之腰部，並於現場摸擬時以抵
    住腰部之手勢摸擬犯罪情節，有上開警訊筆錄及摸擬照片一
    幀附卷可憑，且依上開監視錄影翻拍相片顯示，被告進入上
    開犯罪地點後離店員相當近，有上開相片附卷可憑，堪認被
    告於警訊中之初供與被害人所供相符，其犯罪態樣為被告單
    獨以強暴方式而取他人之物或使他人交付，應堪認定，先此
    敘明。此外復有扣押筆錄、扣押物品目錄表、指認相片及現
    場照片四十八張、現場圖一張附卷及扣案作案用之安全帽、
    咖啡色上衣各一件可稽，足認被告前開不利於己之自白，確
    與事實相符，應可採為被告論罪科刑之依據。事證明確，被
    告犯行洵堪認定。
二、按所謂兇器，其種類並無限制，凡客觀上足以對人之生命、
    身體、安全構成威脅，具有危險性之兇器為已足，並不以攜
    帶之初有行兇之意圖為必要（最高法院七十九年臺上字第
    五二五三號判例意旨參照）。而本件被告強盜時所持之類似
    水果刀之伸縮刀一把，雖未扣案，惟依被害人所指被告所攜
    之物品係類似水果刀刀鋒銳利之器具等語，自為足以傷害人
    之生命、身體之兇器。是核其所為關於犯罪事實一之（一）
    、（三）、（四）係犯強盜既遂而有刑法第三百二十一條第
    一項第三款之情形，應論以同法第三百三十條第一項攜帶兇
    器強盜既遂罪。關於犯罪事實一之（二）之部分係犯強盜未
    遂而有刑法第三百二十一條第一項第三款之情形，應論以同
    法第三百三十條第二項之攜帶兇器強盜未遂罪。被告犯罪事
    實一之（二）部分係已著手於犯罪行為之實行，而因為人發
    覺而障礙未遂，依刑法第二十五條第二項減輕其刑。被告有
    竊盜、違反槍砲彈藥刀械管制條例案件等前科紀錄，且曾因
    違反毒品危害防制條例案件經本院判處有期徒刑一年八月、
    有期徒刑八月確定，再因竊盜案件經本院判處有期徒刑八月
    確定，復因違反動產擔保交易法案件經本院判處有期徒刑八
    月確定，經本院裁定定應執行刑為有期徒刑二年九月，於九
    十三年一月九日入監執行，於九十五年六月十六日因縮短刑
    期假釋出監，九十六年一月二十三日假釋期滿視為已執行有
    期徒刑完畢，有台灣高等法院被告前案紀錄表一紙附卷可憑
    ，其於有期徒刑執行執行完畢後之五年之內，再故意犯
    本件有期徒刑以上之罪，均為累犯，依法均加重其刑，其中
    犯罪事實一之（二）之減之加重及減輕，先加後減。被告所
    犯上開多次強盜犯行，異時異地，且受害之對象亦不同，自
    應分論併罰。被告強盜時所用之刀械，型式不明，且未扣案
    ，復已滅失，業據被告供稱：已經丟棄等語（見九十六年十
    二月十一日筆錄），未免將來執行困難，爰不予宣告沒收。
    至扣案之安全帽、上衣，並非專供本案強盜所用之物，沒收
    不符合比例原則，亦不予宣告沒收，均附此敘明。爰審酌被
    告正值青壯，不思循正軌謀求生活之資，竟藉以攜帶兇器強
    盜獲利之心態可議，並造成被害人林孟禛、鄭婷芸、鄭雅嵐
    、夏侯渝淇及證人劉品宏之驚嚇及其犯罪之動機係為錢財，
    所得不多，手段為攜帶刀械強盜，犯罪事實一之（一）部分
    於離開之際尚知返還部分金錢，犯罪事實一之（二）部分因
    己意中止而未遂之情節及犯後坦承犯行之態度等一切情狀，
    量處如主文所示之刑。又本件被告有竊盜、違反槍砲彈藥刀
    械管制條例、毒品危害防制條例、動產擔保交易法等前科紀
    錄，有台灣高等法院被告前案紀錄表一份在卷可憑，其於有
    期徒刑執行完畢後未久即再於密接之時間多次犯攜帶兇器強
    盜罪，於犯罪事實一之（四）時顯有犯罪習慣，依刑法第九
    十條第一項、第二項諭知刑之執行前令入勞動場所強制工作
    三年，並依法定其應執行刑。
據上論斷，應依刑事訴訟法第二百九十九條第一項前段，刑法第
三百三十條第一項、第二項、第四十七條第一項、第二十五條、
第九十條第一項、第二項、第五十一條第五款，判決如主文。
本案經檢察官丙○○到庭執行職務
中    華    民    國    97    年    2    月    27    日
                    刑事第七庭  審判長法  官  陳如玲
                                      法  官  郭德進
                                      法  官  高文崇
以上正本證明與原本無異。
如不服本判決，應於收受送達後10日內向本院提出上訴書狀（應
敘述具體理由並附繕本）。
上訴書如未敘述理由，應於上訴期間屆滿後20日內補提理由書於
                                      書記官  童淑芬
中    華    民    國    97    年    2    月    27    日
附錄本案論罪科刑法條
刑法第330條：
犯強盜罪而有第321條第1項各款情形之一者，處7年以上有期徒
刑。
前項之未遂犯罰之。
中華民國刑法第321條
犯竊盜罪而有左列情形之一者，處6月以上、5年以下有期徒刑：
一、於夜間侵入住宅或有人居住之建築物、船艦或隱匿其內而犯
    之者。
二、毀越門扇、牆垣或其他安全設備而犯之者。
三、攜帶兇器而犯之者。
四、結夥三人以上而犯之者。
五、乘火災、水災或其他災害之際而犯之者。
六、在車站或埠頭而犯之者。
前項之未遂犯罰之。


司法院資訊處製作；財團法人民間司法改革基金會備份。
